【裁判字號】    94,重訴,1320
【裁判日期】    950125
【裁判案由】    返還消費借貸款
【裁判全文】
臺灣臺北地方法院民事判決            94年度重訴字第1320號
原      告  台灣中小企業銀行股份有限公司
法定代理人  戊○○
訴訟代理人  甲○○
被      告  長奕資訊股份有限公司
                      樓
兼法定代理人己○○
被      告  己○○
            丙○○
            丁○○
                      樓
被      告  眾茂科技股份有限公司
                      5
法定代理人  乙○○
上列當事人間請求返還消費借貸款事件，本院於中華民國95年1
月16日言詞辯論終結，判決如下：
    主  文
被告長奕資訊股份有限公司、己○○、丙○○、丁○○應連帶給
付原告新台幣陸佰貳拾柒萬玖仟壹佰拾元、美金壹拾萬肆仟
陸佰貳拾玖元柒角柒元，及如附表一所示之利息及違約金。
被告眾茂科技股份有限公司應給付原告新台幣伍拾萬肆仟貳佰
肆拾元及自民國94年8月22日起至清償日止，按週年利率百分之
六計算之利息；又被告眾茂科技股份有限公司已履行給付上開金
額，被告長奕資訊股份有限公司、己○○、丙○○、丁○○就主
文第一項附表一編號六所示金額同免給付之義務。
訴訟費用由被告連帶負擔二十分之一，餘由被告長奕資訊股份有
限公司、己○○、丙○○、丁○○連帶負擔。
    事  實
甲、原告方面：
一、聲明：如主文所示。
二、陳述：
（一）被告長奕資訊股份有限公司（下簡稱長奕公司）於民國（
      下同）92年9月以被告己○○、丙○○、丁○○為連帶保
      證人向原告借款新台幣（下同）200,000元，借款之期間
      為92年9月15日至94年9月15日止，利率按原告之「基準利
      率」加年利率4%機動計息（惟至94年8月12日即被告滯欠
      本件金額時「基準利率」為3.410%即為年利率7.410%）；
      同時並約定自撥款日起，依年金法，按月攤還本息。借款
      到期或視為全部到期未立即償還時，按上開利率計付遲延
      利息，逾期償還本金、利息或本息時，按借款總餘額，自
      應償還日起，逾期在6個月以內部份按上開利率10%，逾期
      超過6個月部份按上開利率20%加付違約金。惟上開被告目
      前尚滯欠原告本金10,903元整，及如附表一之一所示之利
      息、違約金。
（二）被告長奕公司於93年8月以被告己○○、丙○○、丁○○
      為連帶保證人向原告借款5,000,000元正，借款之期間為
      93年8月23日至民國96年8月23日止，利率按固定利率年利
      率4%計息；並約定自撥款日起，本金按月平均攤還，利息
      按月計付。借款到期或視為全部到期未立即償還時，按上
      開利率計付遲延利息，逾期償還本金、利息或本息時，按
      借款總餘額，自應償還日起，逾期在6個月以內部份按上
      開利率10%，逾期超過6個月部份按上開利率20%加付違約
      金。惟被告迄目前尚滯欠原告3,475,000元整，及如附表
      一之二所示之利息、違約金。
（三）被告長奕公司於93年8月以被告己○○、丙○○、丁○○
      為連帶保證人向原告借款600,000元正，借款之期間為93
      年11月8日至96年11月8日止，利率按原告之「基準利率」
      加年利率4%機動計息，94年8月8日滯欠時「基準利率」為
      3.410%即為年利率7.410%。並約定自撥款日起，依年金法
      ，按月攤還本息。借款到期或視為全部到期未立即償還時
      ，按上開利率計付遲延利息，逾期償還本金、利息或本息
      時，按借款總餘額，自應償還日起，逾期在6個月以內部
      份按上開利率10%，逾期超過6個月部份按上開利率20% 加
      付違約金。惟被告目前尚滯欠393,227元整，及如附表一
      之三所示之利息、違約金。
（四）被告長奕公司於93年8月以被告己○○、丙○○、丁○○
      為連帶保證人向原告申請周轉金貸款，額度為新台幣參佰
      萬元正，額度動用之期間為自民國93年11月1日起至民國
      94年11月1日止，利率按原告之「基準利率」加年利率1.8
      %機動計息。借款到期或視為全部到期未立即償還時，按
      上開利率計付遲延利息，逾期償還本金、利息或本息時，
      按借款總餘額，自應償還日起，逾期在6個月以內部份按
      上開利率10%，逾期超過6個月部份按上開利率20%加付違
      約金。嗣被告長奕分別於94年3月2日、94年4月21日各依
      據上開約定向原告借款1,500,000元（依約定利率於94 年
      8月2日、94年8月21日時「基準利率」均為3.410%即為年
      利率5.210%）。惟被告目前尚滯欠原告1,200,000元正，
      及如附表一之四至五所示之利息、違約金。
（五）被告長奕公司於93年8月以被告己○○、丙○○、丁○○
      為連帶保證人向原告申請進口物資融資額度美金150,000
      元正，額度動用之期限為93年11月1日至94年11月1日止。
      被告長奕公司嗣依前開契約於94年6月24日向原告辦理貸
      款融資，復申貸得美金149,400元正。目前尚滯欠原告計
      美金134,629元7角7分，暨依附表一之六所示之利息、違
      約金。
（六）被告長奕公司為清償原告訴之聲明第一項附表編號六之債
      務，背書轉讓如附表二所示，即被告眾茂科技股份有限公
      司（下簡稱眾茂公司）所開立之支票共計一件，金額為新
      台幣534,240元整。惟經原告提示後，因存款不足及拒絕
      往來戶而遭致退票，爰依票據法第144條準用第85條第一
      項及第96條規定，請求被告長奕公司（背書人）及被告眾
      茂公司（發票人），請求給付票款534,240元及自94年8月
      22日起至清償日止，按週年利率百分之六計算之利息。被
      告長奕資訊股份有限公司為上開票據之背書人，自應與上
      開票據發票人負不真正連帶給付票款責任。
（七）又本件兩造簽立契約時，合意以台灣台北地方法院為第一
      審之管轄法院，依法鈞院為本件之第一審之管轄法院。另
      上述借款已視為全部到期，被告等已喪失期限利益應立即
      償還全部借款。且被告己○○、丙○○、丁○○為連帶保
      證人，依法自應負連帶清償之責。原告履次通知被告前來
      繳款，惟其等皆置之不理，不得已向鈞院提起本訴訟。
三、證據：提出借據三件、周轉金貸款契約及借據計三件、進口
    物資融資契約、開發信用狀申請書、到達通知、結匯證實書
    各一件、「基準利率」之歷史資料表、支票暨退票理由單各
    一件、授信約定書四件為證。
乙、被告方面：被告未於言詞辯論期日到場，亦未提出書狀作何
    聲明或陳述。
    理  由
甲、程序方面：
一、依兩造間借據第六條規定，兩造間就本件訟爭事項合意以本
    院為第一審管轄法院，是依民事訴訟法第24條規定，本院有
    管轄權。
二、本件被告均未於言詞辯論期日到場，核無民事訴訟法第386
    條所列各款情形，應依原告之聲請，由其一造辯論而為判決
    。
乙、得心證之理由：
一、原告起訴主張被告長奕公司於92年9月間起，以被告己○○
    、丙○○、丁○○為連帶保證人向原告五筆及申請進口物資
    融資美金一筆，惟至94年7月間被告即未依約償還本息，經
    視為全部到期，經計算被告尚欠如附表一所示之金額（含利
    息及違約金），而原告另持有被告眾茂公司簽發，由被告長
    奕公司背書支票一件534,240元，以支付附表一編號六所示
    金額，惟被告未依約清償，尚餘如附表一所示金額未還等前
    開事實，業據原告提出與所述相符之借據、周轉金貸款契約
    、進口物資融資契約、開發信用狀申請書、到達通知、結匯
    證實書、支票暨退票理由單、授信約定書等件為證。被告未
    到庭陳述，亦未提出書狀作何聲明或陳述，是自堪信原告之
    主張為真實。
二、按消費借貸之借用人應於約定期限內，返還與借用物種類、
    品質、數量相同之物，民法第478條前段定有明文；又所謂
    連帶保證，係指保證人與主債務人就債務之履行，對於債權
    人各負全部給付之責任者而言，是連帶保證債務之債權人得
    同時或先後向保證人為全部給付之請求（最高法院45年台上
    字第1426號判例、77年台上字第1772號判決參照）。再按遲
    延之債務，以支付金錢為標的者，債權人得請求依法定利率
    計算之遲延利息。但約定利率較高者，仍從其約定利率；當
    事人得約定債務人於債務不履行時，應支付違約金，民法第
    233條第1項、第250條第1項分別定有明文。本件被告長奕公
    司以被告己○○、丙○○、丁○○為連帶保證人向原告借款
    及融資墊款未依約清償，經視為全部到期，尚欠如主文第一
    項所示金額，是參照前開說明，原告主張依消費借貸及連帶
    保證法律關係，請求被告如數給付自有理由，應予准許。次
    按票據法第144條準用第85條規定，支票到期不獲付款時，
    執票人於行使或保全支票上權利之行為後，對於發票人得行
    使追索權，本件原告持有被告眾茂公司為發票人之支票一件
    經提示付款遭拒絕往來等退票，是原告主張依上開票據法規
    定，自得請求被告眾茂公司給付附票款534,240元及自94年8
    月22日起至清償日止，按週年利率百分之六計算之利息；又
    上開支票由被告長奕公司背書轉讓予原告用以支付附表一編
    號六之債務，是二者間自有不真正連帶債務之關係，是自應
    由本院判決如主文第二項所示。
丙、結論：本件原告之訴為有理由，依民事訴訟法第385條第1項
    前段、第78條、第85條第2項判決如主文。
中    華    民    國    95    年    1    月    25    日
                  民事第四庭    法  官  洪遠亮
以上正本係照原本作成
如對本判決上訴，須於判決送達後20日內向本院提出上訴狀
中    華    民    國    95    年    1     月    26    日
                                書記官  柯金珠


司法院資訊處製作；財團法人民間司法改革基金會備份。
